【裁判字號】    89,上訴,568
【裁判日期】    890531
【裁判案由】    妨害自由等
【裁判全文】
臺灣高等法院高雄分院刑事判決    八十九年度上訴字第五六八號
    上  訴  人  台灣高雄地方法院檢察署檢察官
    被      告  乙○○
右上訴人因被告妨害自由等案件，不服臺灣高雄地方法院八十九年度訴字第二七四號
中華民國八十九年三月二十二日第一審判決（起訴案號：臺灣高雄地方法院檢察署八
十八年度偵字第二六八０五號），提起上訴，本院判決如左：
      主      文
上訴駁回。
      事      實
一、乙○○與甲○○間因邱瑞興（為乙○○之前夫）感情之糾紛，而於民國（下同）
    八十八年九月二十九日下午五時許，在高雄市○○區○○街二十六號之八處所，
    發生爭執，乙○○遂基於傷害之故意，以徒手毆打甲○○，致甲○○受有頭部外
    傷併左眼眶、臉頰瘀傷、前胸刮傷等傷害。
二、案經甲○○訴由高雄市警察局小港分局報告高雄地方法院檢察署檢察官偵查起訴
      理      由
一、訊據被告乙○○對於上揭時地傷害告訴人甲○○等情坦承不諱，惟辯稱係雙方互
    毆云云。經查：右揭事實業據告訴人甲○○指訴綦詳，且被告坦承係與告訴人間
    互毆彼此成傷，無從分別何方先為不法侵害之行為等情（見原審八十九年二月九
    日審判筆錄），又按正當防衛必須對於現在不法之侵害始得為之，侵害業已過去
    ，即無正當防衛可言。至彼此互毆，又必以一方初無傷人之行為，因排除對方不
    法之侵害而加以還擊，始得以正當防衛論，故侵害已過去後之報復行為，與無從
    分別何方為不法侵害之互毆行為，均不得主張防衛權（最高法院三十年上字第一
    ０四０號判例參照），是以，被告主張互毆，並未符合正當防衛之阻卻違法要件
    。此外，復有高雄市立小港醫院出具驗傷診斷書乙紙附卷可稽。被告右揭傷害犯
    行洵堪認定，應依法論科。
二、核被告所為，係犯刑法第二百七十七條第一項之傷害罪。
三、公訴意旨另認被告為剝奪告訴人行動自由，以阻止告訴人與邱瑞興一同出國，將
    告訴人所有皮包一只強行取走，嗣隨即通知甲○○配偶陳慶棟取回轉還告訴人，
    因認被告涉有刑法第三百零二條第一項剝奪他人行動自由罪云云。訊據被告矢口
    否認有強行取走甲○○之皮包，辯稱：我與甲○○爭執中，甲○○之皮包掉落在
    地，我將之撿起交還甲○○之丈夫陳慶棟而已等語。經查，據證人邱瑞興於原審
    審理時證述：「（問：甲○○有向你說皮包被搶走？）當時沒有說，離開現場很
    久後，她才說東西放在我弟弟（案發現場處）那裡」、「（皮包）是我前幾天載
    她去時放的」（見原審八十九年二月九日審判筆錄），是以，告訴人所稱有向邱
    瑞興告知皮包遭被告搶走等情，並不足採。另證人即到場處理之警員劉明興於原
    審證述伊到場時並沒有人說有搶奪情事，也沒有在現場看到皮包等物（見原審八
    十九年三月十日審判筆錄）。而證人即告訴人之夫陳慶棟亦證述被告於案發當天
    晚上八、九點即打電話要求伊去新昌街拿告訴人之皮包等語（見八十九年三月八
    日審判筆錄），綜上，尚難認有公訴人所稱被告強搶告訴人之皮包而剝奪告訴人
    之行動自由。此外，依告訴人所提出之錄音帶亦僅被告坦承有毆打告訴人等情，
    而無涉及是否有搶奪犯行，尚難僅憑告訴人之指訴及錄音帶一捲即證明被告有公
    訴人所述之犯行。本院復查無其他積極之證據足資證明被告有何妨害自由之犯行
    ，本應為無罪之諭知，惟此部分公訴人認與上開論罪科刑部分有方法結果牽連犯
    之裁判上一罪關係，故不另為無罪之諭知。又既不能證明被告有以強暴、脅迫方
    式取走被害人之皮包，即與刑法第三百零四條之強制罪係以「強暴、脅迫」使人
    行無義務之事或妨害人行使權利之犯罪構成要件不合，自亦無變更起訴法條適用
    該罪之問題，併此明。
四、原審以被告傷害罪證明確，適用刑法第二百七十七條第一項、第四十一條，罰金
    罰鍰提高標準條例第一條前段、第二條規定，審酌被告犯罪之動機，所受之刺激
    ，被害人受傷之程度及被告犯罪後之態度等一切情狀，量處拘役四十日，並諭知
    易科罰金之折算標準；及以不能證明被告有強行取走被害人之皮包，剝奪被害人
    行動自由之犯行，然此部分公訴人認與前開論罪科刑傷害罪部分有方法結果之牽
    連關係，而毋庸另為無罪之諭知，認事用法核無違誤，檢察官上訴意旨循被害人
    聲請上訴之理由，以原審就傷害部分量刑過輕，並仍認被告有強取被害人之皮包
    ，以非法方法妨害他人行動自由之犯行云云，而指摘原判決不當，為無理由，應
    予駁回。
據上論斷，應依刑事訴訟法第三百六十八條，判決如主文。
本案經檢察官郭振昌到庭執行職務。
中    華    民    國     八十九     年      五        月   三十一   日
                              臺灣高等法院高雄分院刑事第二庭
          審判長法官  曾永宗
                                        法官  曾玉英
                                        法官  邱永貴
右正本證明與原本無異。
檢察官如不服本判決，應於判決送達後十日內向本院提出上訴狀，其未述理由者並
應於提出上訴狀後十日內向本院補提理由書（應附繕本)。
被告不得上訴。
                                      書記官  鄭靜芳
中    華    民    國     八十九     年       六       月     一     日
附錄：本判決論罪科刑法條：
刑法第二百七十七條第一項
傷害人之身體或健康者，處三年以下有期徒刑，拘役或一千元以下罰金。
                                                                        Ｄ


司法院資訊處製作；財團法人民間司法改革基金會備份。
